【裁判字號】    97,訴,3818
【裁判日期】    971125
【裁判案由】    毒品危害防制條例
【裁判全文】
臺灣臺中地方法院刑事判決              97年度訴字第3818號
公  訴  人  臺灣臺中地方法院檢察署檢察官
被      告  丙○○
                    （現因另案於臺灣臺中監獄執行中）
選任辯護人  趙建興律師
被      告  戊○○
                    （現因另案於臺灣臺中女子監獄執行中）
選任辯護人  劉有德律師
上列被告等因違反毒品危害防制條例案件，經檢察官提起公訴（
97年度偵字第17264號），本院判決如下：
    主    文
丙○○共同販賣第二級毒品，共二罪，各處有期徒刑肆年；應執
行有期徒刑伍年肆月。扣案之甲基安非他命壹包（驗餘淨重零點
柒零陸公克）沒收銷燬之；扣案之電子秤壹台、門號00000000
00號行動電話（含SIM卡）壹支均沒收；未扣案之販賣毒品所得
合計新臺幣貳仟元沒收，如全部或一部不能沒收時，以其財產連
帶抵償之。其餘被訴販賣第一、二級毒品予甲○○部分，無罪。
戊○○共同販賣第二級毒品，共二罪，累犯，各處有期徒刑肆年
貳月；應執行有期徒刑伍年陸月。扣案之甲基安非他命壹包（驗
餘淨重零點柒零陸公克）沒收銷燬之；扣案之電子秤壹台、門
號0000000000號行動電話（含SIM卡）壹支均沒收；未扣案之販
賣毒品所得合計新臺幣貳仟元沒收，如全部或一部不能沒收時，
以其財產連帶抵償之。其餘被訴販賣第一、二級毒品予甲○○部
分，無罪。
    犯罪事實
一、戊○○前因施用毒品罪，經臺灣苗栗地方法院於民國91年8
    月23日以90年度簡上字第12號判處有期徒刑六月確定；又因
    施用毒品罪，經臺灣苗栗地方法院於92年3月24日以92年度
    訴字第33號判處有期徒刑一年確定；復因持有毒品罪，經本
    院於92年3月7日以92年度易字第486號判處有期徒刑八月確
    定；前開有期徒刑八月、六月部分，經本院92年度聲字第17
    41號裁定，合併定其應執行有期徒刑一年確定；於92年12月
    5日入監接續執行前開有期徒刑一年、一年，於94年2月25日
    因縮短刑期假釋出監，於94年11月14日經撤銷假釋；再因施
    用毒品罪，經臺灣苗栗地方法院於95年2月24日以94年度易
    字第780號判處有期徒刑八月確定；前開有期徒刑六月、一
    年、八月、八月部分，經臺灣苗栗地方法院以96年度聲減字
    第1096號裁定，予以減刑及合併定其應執行有期徒刑十月確
    定；另因施用毒品罪，經臺灣苗栗地方法院於96年8月6日以
    96年度易字第657號判處有期徒刑六月確定，於96年5月22日
    起入監接續執行前開殘刑及有期徒刑六月，於97年5月11日
    因縮短刑期執行完畢。
二、丙○○、戊○○係同居男女朋友，渠等明知甲基安非他命係
    屬毒品危害防制條例第二條第二項第二款所規定之第二級毒
    品，不得非法持有、販賣，而戊○○知悉其姊黃曉慧之友人
    己○○平日有施用第二級毒品甲基安非他命之習慣，丙○○
    、戊○○竟共同基於販賣甲基安非他命以營利之犯意聯絡，
    (一)先由戊○○以丙○○所使用門號0000000000號行動電話，
    於97年7月18日19時48分許，主動撥打己○○以其妻費雨琴
    名義申請使用門號0000000000號行動電話聯絡，表示其姊黃
    曉慧即將入監服刑欲借錢應急為由，再由己○○以前開門號
    0000000000號行動電話於97年7月18日19時49分許，撥打丙○○所使用前開門號0000000000號行動電話予戊○○，向戊○○購買新臺幣（下同）1000元之第二級毒品甲基安非他命
    一包，戊○○與己○○約定在臺中市○○路與五權路之交岔
    路口交付毒品後，即由丙○○駕車搭載戊○○於97年7月18
    日20時23分許，前往臺中市○○路與五權路交岔路口之指定
    地點，由戊○○當面交付第二級毒品甲基安非他命一包予己○○，己○○則當場支付1000元代價予戊○○收受；(二)己○○於97年7月19日20時11分許及20時22分許，又以前開門號0
    000000000號行動電話主動撥打丙○○所使用門號000000000
    0號行動電話予戊○○，再度向戊○○購買1000元之第二級
    毒品甲基安非他命一包，戊○○與己○○約定在臺中市○○
    路與五權路之交岔路口交付毒品後，即由丙○○駕車搭載戊○○於97年7月19日21時31分許，前往臺中市○○路與五權
    路交岔路口之指定地點，由戊○○當面交付第二級毒品甲基
    安非他命一包予己○○，己○○亦當場支付1000元代價予戊○○收受。嗣於97年7月21日17時許，在臺中市○○區○○
    路286號樓下，丙○○為警查獲後，並在其身上扣得海洛因
    一包；丙○○隨即於97年7月21日17時10分許，帶同警方，
    前往臺中市○○區○○路286號12樓之2渠等租屋處，查獲戊○○，並扣得海洛因七包（八包合計驗餘淨重1.05公克）、
    甲基安非他命一包（驗餘淨重0.7306公克）、電子秤一台、
    戊○○所使用門號0000000000號行動電話（含SIM卡）一支
    、丙○○所使用門號000000000 0號行動電話（含SIM卡）一
    支等物。
三、案經臺灣臺中地方法院檢察署檢察官指揮臺中市警察局偵查
    起訴。
    理    由
壹、有罪部分：
一、證據能力部分：
（一）按學理上所稱之「陷害教唆」，屬於「誘捕偵查」型態之
      一，而「誘捕偵查」，依美、日實務運作，區分為二種偵
      查類型，一為「創造犯意型之誘捕偵查」，一為「提供機
      會型之誘捕偵查」，前者，係指行為人原無犯罪之意思，
      純因具有司法警察權者之設計誘陷，以唆使其萌生犯意，
      待其形式上符合著手於犯罪行為之實行時，再予逮捕者而
      言，實務上稱之為「陷害教唆」；後者，係指行為人原已
      犯罪或具有犯罪之意思，具有司法警察權之偵查人員於獲
      悉後為取得證據，僅係提供機會，以設計引誘之方式，佯
      與之為對合行為，使其暴露犯罪事證，待其著手於犯罪行
      為之實行時，予以逮捕、偵辦者而言，實務上稱此為「釣
      魚偵查」。關於「提供機會型之誘捕偵查」型態之「釣魚
      偵查」，因屬偵查犯罪技巧之範疇，並未違反憲法對於基
      本人權之保障，且於公共利益之維護有其必要性，故依「
      釣魚」方式所蒐集之證據資料，非無證據能力。而關於「
      創造犯意型之誘捕偵查」所得證據資料，係司法警察以引
      誘或教唆犯罪之不正當手段，使原無犯罪故意之人因而萌
      生犯意而實施犯罪行為，再進而蒐集其犯罪之證據而予以
      逮捕偵辦；縱其目的在於查緝犯罪，但其手段顯然違反憲
      法對於基本人權之保障，且已逾越偵查犯罪之必要程度，
      對於公共利益之維護並無意義，其因此等違反法定程序所
      取得之證據資料，應不具有證據能力（最高法院97年台上
      第418號判決意旨參照）。本案之起獲過程，係因證人甲○○因施用毒品案件為警查獲後，於97年7月21日中午12
      時，在臺灣臺中地方法院檢察署拘留室，於內勤檢察官偵
      訊中供出其毒品來源為綽號「小琪」之被告戊○○，聯絡
      電話為0000000000號，並經供後具結在卷，檢察官因而指
      揮臺中市警察局刑警大隊帶同證人甲○○前往臺中市○○
      區○○路286號，由證人甲○○以公共電話撥打門號00000
      00000號行動電話予綽號「小琪」之被告戊○○，之後，
      由被告丙○○下樓赴約，證人甲○○向員警確認被告丙○○即為共同販賣毒品之人，被告丙○○因而為警查獲，並
      當場在被告丙○○口袋內查獲海洛因一包（參照97年度毒
      偵字第4000號偵查卷第6、12頁）在卷可稽，惟因本次販
      賣毒品行為，係利用證人甲○○誘捕被告戊○○、丙○○
      ，屬於陷害教唆之範圍，承辦檢察官亦未據以提起公訴，
      而非起訴範圍，合先敘明。
（二）按搜索係採令狀主義，應用搜索票，由法官審查簽名核發
      之，目的在保護人民免受非法之搜索、扣押。惟因搜索處
      分具有急迫性、突襲性之本質，檢察官、檢察事務官、司
      法警察（官）難免發生時間上不及聲請搜索票之急迫情形
      ，故刑事訴訟法第一百三十條規定附帶搜索、第一百三十
      一條規定緊急搜索、第一百三十一條之一規定同意搜索，
      乃無搜索票而得例外搜索之，稱為無票搜索。上開附帶搜
      索之範圍，以被告或犯罪嫌疑人之身體、隨身攜帶之物件
      、所使用之交通工具及其立即可觸及之處所為限，如逾此
      立即可觸及之範圍而逕行搜索，即係違法搜索。同法第一
      百三十一條第一項所定緊急搜索，其目的在迅速拘捕被告
      、犯罪嫌疑人或發現現行犯，亦即得以逕行進入人民住宅
      或在其他處所搜索之對象，在於「人」而非「物」，倘無
      搜索票，但以本條項所謂緊急搜索方法逕行在民宅等處所
      搜索「物」，同屬違法搜索。至同意搜索，明定須經受搜
      索人「自願性」同意者，係指該同意必須出於受搜索人之
      自主性意願，非出自執行人員明示或暗示之強暴、脅迫、
      隱匿身分等不正方法，或因受搜索人欠缺搜索之認識所致
      而言。法院對被告抗辯所謂「同意搜索」取得之證據，實
      非出於其自願性同意時，自應審查同意之人有無同意權限
      ，執行人員曾否出示證件表明來意，是否將同意意旨記載
      於筆錄由受搜索人簽名或出具書面表明同意之旨，並應依
      徵求同意之地點及方式是否自然而非具威脅性，與同意者
      之主觀意識強弱、教育程度、智商及其自主意志是否經執
      行人員以不正之方法所屈服等一切情狀，加以綜合審酌判
      斷（最高法院96年台上第5184號判決意旨參照）。本案查
      獲之海洛因八包、甲基安非他命一包、電子秤一台、門號
      0000000000、0000000000號行動電話各一支等物，經被告
      丙○○之選任辯護人主張係因陷害教唆而取得之物證，基
      於毒樹果實理論，前開搜索扣押而取得之證據資料，應予
      排除，不具有證據能力。惟查：承辦員警係先於97年7月2
      1日17時許，在臺中市○○區○○路286號前，經證人甲○○指證，而逮捕涉嫌販毒之被告丙○○後，經徵得被告丙○○同意後，當場在其身上查獲海洛因一包，復由被告丙○○於97年7月21日17時10分許，帶同警方前往臺中市○○區○○路286號12樓之2渠等租屋處，進行搜索，因而查
      獲前開物品，並依法予以扣押在案，此有臺中市警察局刑
      警大隊搜索扣押筆錄二份（參照警卷第26至28頁、第31至
      33頁）、臺中市警察局刑事警察大隊扣押物品目錄表二份
      （參照警卷第29、35頁）、臺中市警察局刑事警察大隊扣
      押物品收據二份（參照警卷第30、34頁）在卷為憑，又執
      行人員有出示證件表明身分，被告丙○○亦知悉係因證人
      甲○○指證涉嫌販賣毒品案件而遭查緝，在此情況下，被
      告丙○○願意帶同警方返回其租屋處進行搜索，且在搜索
      扣押筆錄上簽名表明同意之意思，佐以，被告丙○○本身
      有多次毒品前科，已有遭警查緝之經驗，顯然不可能面對
      警察查緝之際，因無經驗而慌張失措不知表明反對搜索之
      意，且被告丙○○為警查獲至帶警前往租屋處搜索，前後
      相隔時間僅有10分鐘左右，可見執行人員與被告丙○○間
      並未發生任何衝突爭執或反抗掙扎之情事，被告丙○○亦
      未表示執行人員曾以不正方法令其屈服，在此情況下，被
      告丙○○仍願意帶同警方前往其與被告戊○○租屋處搜索
      ，可見本件搜索應係在被告丙○○之同意下而為之，符合
      同意搜索之要件，因此，本案扣押之前開物品，自堪為本
      案之證據使用。被告丙○○之選任辯護人主張係陷害教唆
      而得之物證，尚有未洽，蓋承辦員警利用證人甲○○撥打
      電話聯絡被告丙○○因而查獲，該部分屬於陷害教唆之範
      圍，然在被告丙○○為警查獲後，經其同意而為之後續搜
      索行為，已經超脫前開陷害教唆之範圍，應非屬陷害教唆
      之「毒樹」所得之「毒果」。
（三）按刑事訴訟，係以確定國家具體之刑罰權為目的，為保全
      證據並確保刑罰之執行，於訴訟程序之進行，固有許實施
      強制處分之必要，然強制處分之搜索、扣押，足以侵害個
      人之隱私權及財產權，若為達訴追之目的而漫無限制，許
      其不擇手段為之，於人權之保障，自有未周。故基於維持
      正當法律程序、司法純潔性及抑止違法偵查之原則，實施
      刑事訴訟程序之公務員不得任意違背法定程序實施搜索、
      扣押；至於違法搜索、扣押所取得之證據，若不分情節，
      一概以程序違法為由，否定其證據能力，從究明事實真相
      之角度而言，難謂適當，且若僅因程序上之瑕疵，致使許
      多與事實相符之證據，無例外地被排除而不用，例如案情
      重大，然違背法定程序之情節輕微，若遽捨棄該證據不用
      ，被告可能逍遙法外，此與國民感情相悖，難為社會所接
      受，自有害於審判之公平正義。因此，對於違法搜索、扣
      押所取得之證據，除法律另有規定外，為兼顧程序正義及
      發現實體真實，應由法院於個案審理中，就個人基本人權
      之保障及公共利益之均衡維護，依比例原則及法益權衡原
      則，予以客觀之判斷，亦即宜就1.違背法定程序之程度。
      2.違背法定程序時之主觀意圖（即實施搜索、扣押之公務
      員是否明知違法並故意為之）。3.違背法定程序時之狀況
      （即程序之違反是否有緊急或不得已之情形）。4.侵害犯
      罪嫌疑人或被告權益之種類及輕重。5.犯罪所生之危險或
      實害。6.禁止使用證據對於預防將來違法取得證據之效果
      。7.偵審人員如依法定程序，有無發現該證據之必然性。
      8.證據取得之違法對被告訴訟上防禦不利益之程度等情狀
      予以審酌，以決定應否賦予證據能力（最高法院96年台上
      第5184號判決意旨參照）。退步言之，縱認本件被告丙○○、戊○○租屋處之搜索過程不合法，則因該違法搜索所
      得之海洛因八包、甲基安非他命一包、電子秤一台、門號
      0000000000、0000000000號行動電話各一支等物品，有無
      證據能力，仍應依據前開比例原則及法益權衡理論，予以
      客觀之判斷，蓋被告丙○○、戊○○販賣毒品犯行，對於
      社會造成之危害程度，顯然較被告丙○○個人遭侵害之隱
      私權益為重，且該搜索本身亦未對於被告丙○○施加任何
      強制力，權衡之下，仍應認為前開扣案物品，具有證據能
      力，得為本案之證據使用，較符合比例原則及法益權衡理
      論。
二、認定犯罪事實所依憑之事證：
    訊據被告丙○○、戊○○均矢口否認有何販賣第二級毒品之
    犯行，被告丙○○辯稱：伊並沒有賣毒品給己○○，且伊並
    不認識己○○，而己○○純粹係以照片指認，其本人並沒有
    辦法確認是向伊購買毒品，伊不知道如何解釋，伊所使用的
    行動電話會跟己○○有通話紀錄云云；被告戊○○辯稱：伊
    不認識己○○，沒有賣毒品給己○○過，查獲之第二級毒品
    甲基安非他命係伊與被告丙○○合資購買要施用的云云。經
    查：
（一）證人己○○於本院審理中到庭證稱：「警員他們是根據我
      的通聯紀錄查到的，因為事隔很久，當時我確實是打電話
      聯絡要購買安非他命，我是跟戊○○聯絡，我現在已經忘
      記戊○○的電話號碼，但是確實是跟戊○○買過二次甲基
      安非他命。每次購買1000元。」、「確定（購買）日期就
      是以通聯紀錄為準，詳細時間我忘記了。」、「我就是一
      次說要買1000元。」、「因為對方要求在（臺中市○○路
      與五權路口）交貨的。」、「是戊○○交給我，另外還有
      一人開車載他來。」、「交付（毒品的）時間已經很晚了
      ，我沒有看清楚（開車載戊○○來的人），但是我從外型
      看來應該是男生沒有錯。」、「（我用來聯絡購買毒品的
      電話）就是用我太太費雨琴名義申請的門號，後面六個字
      是484181，前面號碼我忘記了。」、「我就是用00000000
      00這支電話聯絡購買毒品。」、「是戊○○主動打電話給
      我，表示係丁○○的妹妹，因為丁○○有困難，要我幫忙
      ，要向我借錢，只是要借2000元而已，但是我沒有借他，
      這次沒有談到買毒品的事情，後來是我打電話給戊○○，
      要向她購買毒品。我是主動問戊○○，她那邊有無毒品可
      以買。」等語（參照本院卷第237頁反面至第238頁正面）
      ，核與其先前於偵查中具結證稱：「我在今（97）年7月
      間在五權路、三民路口，當時我是要向戊○○購買毒品安
      非他命。」、「我是經由戊○○姊姊介紹認識。」、「戊○○主動打電話給我的，我跟戊○○買過二次安非他命。
      戊○○主動打電話跟我聯絡在約地點，二次都約在三民路
      與五權路口，時間都在7月中旬，每次交易金額都在1000
      元。」、「一位男子開車載他來，但都是戊○○下車拿毒
      品給我。」等語（參照97年度偵字第17264號偵查卷第89
      頁）大致相符，證人己○○與被告戊○○間並無任何仇恨
      怨懟，自無蓄意構詞誣陷之理，其所為證述，應當具有相
      當程度之可信度。
（二）又依據被告丙○○所使用門號0000000000號行動電話雙向
      通聯紀錄（參照本院卷第53頁反面、第55頁正面）顯示：
      被告丙○○前開行動電話於97年7月18日19時48分19秒
      ，先撥打證人己○○以其妻費雨琴名義申請使用門號0000
      000000號行動電話，通話時間21秒，之後證人己○○以門
      號0000000000號行動電話於97年7月18日19時49分24秒，
      撥打被告丙○○前開行動電話，通話時間37秒，被告丙○○前開行動電話再於97年7月18日20時23分38秒，撥打證
      人己○○所使用門號0000000000號行動電話，通話時間11
      秒；證人己○○以其妻費雨琴名義申請使用門號000000
      0000號行動電話於97年7月19日20時11分50秒、97年7月19
      日20時22分59秒，撥打被告丙○○前開行動電話，通話時
      間21秒、99秒，之後被告丙○○前開行動電話於97年7月1
      9日21時31分39秒、97年7月19日21時40分16秒，撥打證人
      己○○所使用門號0000000000號行動電話，通話時間64秒
      、35秒，證人己○○再於97年7月19日21時50分28秒，撥
      打被告丙○○前開行動電話，通話時間22秒。佐以，被告
      戊○○於本院審理中亦供稱：「但是我確實有幫我姊姊丁○○打電話給己○○，要向他借錢，我不知道己○○的電
      話。」等語（參照本院卷第238頁反面），可見被告戊○○確實有利用被告丙○○之門號0000000000號行動電話撥
      打電話予證人己○○，被告戊○○辯稱不知道己○○所使
      用之行動電話門號，顯然不實，至於被告戊○○知悉證人
      己○○之管道，依據證人己○○前開證述及被告戊○○之
      前開供述可以推知，應該係透過被告戊○○之姊姊丁○○
      而獲悉。此外，並有查獲現場照片五張（參照警卷第36至
      39頁）在卷可稽，復有扣案之甲基安非他命一包、電子秤
      一台、門號0000000000號行動電話一支等物為證；而扣案
      之甲基安非他命一包，外觀為透明結晶，送驗數量淨重0.
      7316公克，驗餘數量淨重0.7306公克，經送驗結果檢出甲
      基安非他命，此有行政院衛生署草屯療養院草療鑑字第09
      70007196號鑑定書一份（參照本院卷第160頁）在卷為憑
      。
（三）是以，證人己○○先後於97年7月18日19時49分許、於97
      年7月19日20時22分許，撥打被告丙○○所使用門號00000
      00000號行動電話予被告戊○○，分別向被告戊○○購買
      1000元之第二級毒品甲基安非他命各一包，被告戊○○即
      與己○○約定在臺中市○○路與五權路之交岔路口交付毒
      品等情，應堪認定。又依據證人己○○指證先後二次交易
      毒品，都是由一名男子開車搭載被告戊○○前來之情，衡
      以，被告戊○○與被告丙○○於該段期間係屬同居男女朋
      友之關係，雙方共同租屋居住於臺中市○○區○○路286
      號12樓之2，關係匪淺，該名搭載被告戊○○前往約定地
      點交易毒品之男子，極有可能係身為同居男友之被告丙○○；且被告戊○○係利用被告丙○○所使用門號00000000
      00號行動電話予證人己○○聯絡，被告戊○○本身亦有使
      用門號0000000000號行動電話，且被告丙○○、戊○○均
      有毒品前科紀錄，亦當知悉渠等所使用之行動電話門號極
      有可能會遭受員警監聽追緝違反毒品危害防制條例之犯行
      ，在此情況下，被告丙○○卻仍同意被告戊○○使用其個
      人之行動電話與證人己○○聯絡毒品交易事宜，可見被告
      丙○○對於被告戊○○使用其行動電話與證人己○○交易
      毒品之事，被告丙○○亦當有所知悉，並與被告戊○○有
      共同販賣第二級毒品甲基安非他命予證人己○○之犯意聯
      絡，較符情理；因此，本院認為依據現有事證推論，被告
      丙○○即係駕車搭載被告戊○○前往約定地點與證人己○○交易毒品之人，被告丙○○與被告戊○○二人就前開販
      賣第二級毒品甲基安非他命予證人己○○之犯行間，顯有
      共同之犯意聯絡及行為分擔，應為共同正犯。
（四）衡以近年來毒品之濫用，危害國民健康與社會安定日益嚴
      重，治安機關對於販賣或施用毒品之犯罪行為，無不嚴加
      查緝，各傳播媒體對於政府大力掃毒之決心亦再三報導，
      已使毒品不易取得且物稀價昂，苟被告戊○○、丙○○於
      有償交付甲基安非他命予證人己○○之交易過程中無利可
      圖，縱屬至愚，亦無甘冒被取締移送法辦判處重刑之危險
      而平白從事上開甲基安非他命交易之理。是其販入之價格
      必較其出售之價格為低，而有從中賺取買賣價差牟利之意
      圖及事實，應屬合理認定。又販賣毒品甲基安非他命係違
      法行為，非可公然為之，而甲基安非他命亦無公定價格，
      係可任意分裝增減份量，且每次買賣之價格、數量，亦隨
      時依雙方之關係深淺、資力、需求量、對行情之認知、來
      源是否充裕、查緝是否嚴緊、購買者被查獲時供述購買對
      像之可能風險之評估等因素，而異其標準，機動調整，非
      可一概論之。從而販賣之利得，除非經行為人詳細供出各
      次所販賣之毒品之進價及售價，且數量俱臻明確外，實難
      察得其交易實情，然販賣者從價差或量差中牟利，方式雖
      異，惟其販賣行為在意圖營利則屬同一。從而，舉凡有償
      交易，除足以反證其確係另基於某種非圖利本意之關係外
      ，通常尚難因無法查悉其精確之販入價格，作為是否高價
      賣出之比較，諉以無營利之意思而阻卻販賣犯行之追訴。
      本案被告戊○○、丙○○與證人己○○二次交易甲基安非
      他命均屬有償行為，且被告戊○○於證人己○○二度來電
      後，均專程趕赴雙方約定地點交付甲基安非他命並收取價
      款，倘非有利可圖，自無平白甘冒觸犯重罪之風險而特意
      前往約定地點有償交付甲基安非他命予證人己○○之理，
      足認被告戊○○、丙○○二人主觀上確有販賣第二級毒品
      以營利之意圖。
（五）至於，被告戊○○選任辯護人聲請調閱97年7月18、19日
      臺中市○區○○路與五權路交岔路口之監視錄影畫面部分
      ，經本院囑託臺中市警察局刑警大隊承辦人乙○○小隊長
      查證結果，臺中市○○路與三民路口之監視器，其存放期
      限為一個月，故已無法提供97年7月18、19日當天該路段
      之影像，此有報告書一份（參照本院卷第223頁）附卷可
      參。綜上所述，被告戊○○、丙○○先後二次販賣第二級
      毒品甲基安非他命予證人己○○之犯行，應堪認定。被告
      戊○○、丙○○所辯，顯係事後卸責之詞，要難採信。本
      件事證已臻明確，被告戊○○、丙○○犯行，均堪認定。
三、論罪科刑部分：
（一）按甲基安非他命係毒品危害防制條例所定之第二級毒品，
      不得非法販賣。被告丙○○、戊○○先後二次販賣第二級
      毒品甲基安非他命予證人己○○之犯行，核其所為，均係
      犯毒品危害防制條例第四條第二項之販賣第二級毒品罪。
      被告戊○○、丙○○二人就前開販賣第二級毒品甲基安非
      他命予證人己○○之犯行間，顯有共同之犯意聯絡及行為
      分擔，為共同正犯。又被告丙○○、戊○○為販賣第二級
      毒品甲基安非他命而持有第二級毒品甲基安非他命之低度
      行為，應為販賣第二級毒品之高度行為所吸收，不另論罪
      。被告丙○○、戊○○先後二次販賣第二級毒品予證人己○○之犯行，其犯意個別，行為互殊，應予分論併罰。
（二）查：被告戊○○前因施用毒品罪，經臺灣苗栗地方法院於
      91年8月23日以90年度簡上字第12號判處有期徒刑六月確
      定；又因施用毒品罪，經臺灣苗栗地方法院於92年3月24
      日以92年度訴字第33號判處有期徒刑一年確定；復因持有
      毒品罪，經本院於92年3月7日以92年度易字第486號判處
      有期徒刑八月確定；前開有期徒刑八月、六月部分，經本
      院92年度聲字第1741號裁定，合併定其應執行有期徒刑一
      年確定；於92年12月5日入監接續執行前開有期徒刑一年
      、一年，於94年2月25日因縮短刑期假釋出監，於94年11
      月14日經撤銷假釋；再因施用毒品罪，經臺灣苗栗地方法
      院於95年2月24日以94年度易字第780號判處有期徒刑八月
      確定；前開有期徒刑六月、一年、八月、八月部分，經臺
      灣苗栗地方法院以96年度聲減字第1096號裁定，予以減刑
      及合併定其應執行有期徒刑十月確定；另因施用毒品罪，
      經臺灣苗栗地方法院於96年8月6日以96年度易字第657號
      判處有期徒刑六月確定，於96年5月22日起入監接續執行
      前開殘刑及有期徒刑六月，於97年5月11日因縮短刑期執
      行完畢等情，此有臺灣高等法院被告前案紀錄表一份在卷
      為憑，被告戊○○前受有期徒刑之執行完畢後，五年以內
      再犯前開有期徒刑以上之二罪，為累犯，應依刑法第四十
      七條第一項之規定，就法定刑為有期徒刑、罰金刑部分加
      重其刑，至於所犯販賣第二級毒品罪法定本刑為無期徒刑
      部分，則依法不得加重其刑。
（三）次查：販賣第二級毒品罪之最輕法定本刑為七年以上有期
      徒刑，且同為販賣第二級毒品之人，其原因動機不一，犯
      罪情節未必盡同，或有大盤毒梟者，亦有中、小盤之分，
      其販賣行為對國民健康所造成危害程度自屬有異，法律科
      處此類犯罪，所設之法定最低本刑卻同為「有期徒刑七年
      」，不可謂不重。在此情形下，倘依其情狀處以較輕之徒
      刑，即足以懲儆，並可達防衛社會之目的者，自非不可依
      客觀之犯行與主觀之惡性二者加以考量，以其情狀有可憫
      恕之處，而適用刑法第五十九條之規定酌量減輕其刑，期
      使個案裁判之量刑，能夠符合比例原則，且合理適當。本
      案被告丙○○、戊○○共同販賣第二級毒品之犯行，無視
      國家對於杜絕毒品危害之禁令，其行為固屬不當，應予非
      難，然其販賣對象僅有證人己○○一人，先後二次販賣所
      得僅有2000元，其販賣第二級毒品之犯罪情節尚非重大，
      相對於長期大量販賣毒品之大毒梟而言，其對社會治安及
      國民健康之危害顯然較小，是從被告丙○○、戊○○之犯
      案情節觀之，倘仍遽以販賣第二級毒品之法定最低刑度論
      處，尚屬情輕法重，且難謂符合罪刑相當性及比例原則，
      更無從與大毒梟之惡行有所區隔，是被告丙○○、戊○○
      前開販賣第二級毒品之犯罪情狀相較於法定之重刑，在客
      觀上足以引起一般人之同情，情節尚堪憫恕，爰依刑法第
      五十九條之規定，分別予以酌量減輕其刑，並就被告戊○○所犯販賣第二級毒品罪其法定刑為有期徒刑及罰金刑部
      分，依法先加後減之，至於其法定刑為無期徒刑部分，則
      僅予減輕其刑。
（四）另按犯第四條第一項至第四項、第五條第一項至第四項前
      段、第六條第一項至第四項、第七條第一項至第四項、第
      八條第一項至第四項、第十條或第十一條第一項、第二項
      之罪，供出毒品來源，因而破獲者，得減輕其刑，毒品危
      害防制條例第十七條定有明文。惟查：被告丙○○為警查
      獲後，雖有供出上游毒販廖英閎使用門號0000000000、00
      00000000號行動電話，然經臺中市警察局刑警大隊於97年
      8月7日向本院聲請通訊監察，自97年8月7日起至97年9月5
      日，為期一個月，進行監聽結果，其中門號0000000000號
      行動電話通話內容單純，並無不法事證之情形，而另一門
      號0000000000號行動電話僅係一般簡訊且通話次數不多，
      無重要犯罪事證，此有報告書一份（參照本院卷第223、2
      24頁）在卷足稽，可見被告丙○○所供出之毒品來源，並
      未經證明屬實，更未因而破獲毒品上游，自無從依毒品危
      害防制條例第十七條之規定，予以減輕其刑。
（五）爰審酌被告丙○○、戊○○不思循正途，獲取金錢，為圖
      營利竟從事販賣第二級毒品犯行，渠等販賣第二級毒品甲
      基安非他命之行為，戕害他人健康，造成購買施用者陷於
      精神障礙、性格違常之高度風險，甚至造成生命危險之生
      理成癮性及心理依賴性，危害社會治安，惡性非輕，且被
      告丙○○、戊○○犯罪後，猶飾詞狡辯，未見悔意，犯後
      態度不佳，考量本案中所認定被告戊○○、丙○○販賣第
      二級毒品之對象僅有證人己○○一人，販售次數僅有二次
      ，販賣所得僅有2000元，獲利非豐等一切情狀，分別量處
      如主文所示之刑，並分別合併定其應執行之刑，以示懲儆
      。
四、從刑沒收部分：
（一）按查獲之第一、二級毒品及專供製造或施用第一、二級毒
      品之器具，不問屬於犯人與否，均沒收銷燬之，毒品危害
      防制條例第十八條第一項前段定有明文。查：扣案之甲基
      安非他命一包（驗餘淨重0.7306公克），係屬毒品危害防
      制條例第二條第二項第二款所規範之第二級毒品，不問屬
      於被告丙○○、戊○○與否，爰依毒品危害防制條例第十
      八條第一項前段之規定，併予諭知沒收銷燬之。
（二）按毒品危害防制條例第十九條第一項規定：犯第四條之罪
      者，其供犯罪所用或因犯罪所得之財物，均沒收之，如全
      部或一部不能沒收時，追徵其價額或以其財產抵償之。但
      該條項並無如同條例第十八條第一項所定「不問屬於犯人
      與否，沒收之」之明文，自屬相對沒收主義之立法。是其
      應沒收之物，應以屬被告或共犯所有者為限。又該規定所
      稱「追徵其價額」者，係指所沒收之物為金錢以外之其他
      財物而無法沒收時，應追徵其價額，使其繳納與原物相當
      之價額。如所得財物為金錢而無法沒收時，始應「以其財
      產抵償之」（最高法院95年度台上字第305號判決意旨參
      照）。查：扣案之門號0000000000號行動電話（含SIM卡
      ）一支，係屬被告丙○○所有供與被告戊○○共同聯絡販
      賣毒品所用之物，業如前述，應依毒品危害防制條例第十
      九條第一項之規定，併予宣告沒收。
（三）按毒品危害防制條例第十九條第一項規定，犯販賣毒品罪
      者，其犯罪所得之財物均沒收之，係採義務沒收主義。故
      販賣毒品所得之對價，不問其中成本若干，利潤多少，均
      應全部諭知沒收，貫徹政府查禁煙毒之決心，以符立法本
      旨（最高法院九十一年度臺上字第二四一九號判決意旨參
      照）。查：被告戊○○、丙○○先後二次販賣第二級毒品
      予證人己○○所得之現金合計2000元，雖未經扣案，依毒
      品危害防制條例第十九條之規定，亦應予宣告沒收，如全
      部或一部不能沒收時，以渠等之財產連帶抵償之。
（四）扣案之電子秤一台，係屬被告丙○○所有之物，業據被告
      丙○○、戊○○供述屬實，而一般販賣毒品之人，均會配
      備電子秤，以供精準估量販入毒品添加其他物質後之重量
      及施用毒品者所欲購買之數量，而單純施用毒品之人，所
      能購買到之毒品純度均已稀釋至極低之程度，並且每次所
      購買之數量、價格有限，自無額外耗費金錢購買電子秤之
      必要，因此，該台電子秤應係供被告丙○○、戊○○販賣
      毒品所用之物，應堪認定，爰依刑法第三十八條第一項第
      二款之規定，併予宣告沒收。
（五）至於，扣案之門號0000000000號行動電話（含SIM卡）一
      支，雖係被告戊○○所有，惟因證人己○○係撥打被告丙○○所使用之行動電話門號聯絡購買毒品，依據現有事證
      ，尚無法證明被告戊○○所使用之前開行動電話亦有供作
      聯絡販售毒品之用，尚無從併予宣告沒收；又扣案之海洛
      因八包（合計驗餘淨重1.05公克），係屬被告丙○○所有
      之物，惟與本案販賣第二級毒品之犯行並無任何證據關連
      性存在，自應由被告丙○○被訴施用毒品案件中併予諭知
      沒收銷燬之，附此敘明。
貳、無罪部分：
一、公訴意旨略以：被告丙○○、戊○○共同基於不法之犯意聯
    絡，染有施用毒品惡習之甲○○，因前曾與被告戊○○同監
    執行，因而得知被告戊○○販賣第一級毒品海洛因之情，乃
    於97年7月18日20時許，撥打被告戊○○所持用之門號00000
    00000號行動電話，約定交易毒品事宜後，被告丙○○即依
    約在臺中市○○區○○路「大都會網咖」前，將價值合計65
    00元之第一級毒品海洛因及第二級毒品甲基安非他命各一包
    ，售予甲○○；因認被告丙○○、戊○○另共同涉犯毒品危
    害防制條例第四條第一、二項之販賣第一、二級毒品罪嫌。
二、按犯罪事實應依證據認定之，無證據不得認定犯罪事實；又
    不能證明被告犯罪者，應諭知無罪之判決，刑事訴訟法第一
    百五十四條第二項、第三百零一條第一項分別定有明文。又
    事實之認定，應憑證據，如未能發現相當證據，或證據不足
    以證明，自不能以推測或擬制之方法，為裁判基礎（最高法
    院40年台上字第86號判例參照）。
三、公訴人認被告丙○○、戊○○涉犯前開販賣第一、二級毒品
    之罪嫌，無非係以：上揭犯行，業據證人甲○○證述屬實，
    復有被告丙○○所持有第一級毒品海洛因八包（含袋共計重
    2.9公克）、第二級毒品甲基安非他命一包（含袋重0.9公克
    ）、電子秤一台、被告丙○○、戊○○販賣毒品所用之聯絡
    工具門號0000000000號扣案可稽；再證人甲○○曾因施用毒
    品案件，經判刑確定，此有臺灣臺中地方法院檢察署刑案資
    料查註紀錄在卷可稽，可證證人甲○○染施用毒品之惡習，
    而有購買毒品施用之動機及需求，證人甲○○所證，堪予採
    信等為據。
四、訊據被告丙○○、戊○○均堅持否認有何販賣第一、二級毒
    品予甲○○之犯行，被告丙○○辯稱：伊並未販賣毒品給甲○○，查獲當天甲○○打電話來給我們，詢問有無「查某的
    」，要伊拿一些給她解癮，伊回答有，之後甲○○又打來，
    伊就下樓了，然後被抓，當時身上那包海洛因就是要給甲○○解癮用的，97年7月18日當天並沒有賣毒品給甲○○，伊
    不知道甲○○為何要這樣說，甲○○平日有跟伊與被告戊○○聯絡等語；被告戊○○則辯稱：伊與甲○○是同性戀關係
    ，後來鬧翻了，伊與被告丙○○在一起，甲○○還有跟被告
    丙○○吵過架，伊於97年7月18日當天並沒有跟甲○○在大
    都會網咖前碰面，事實上，甲○○係伊與被告丙○○之毒品
    上游，伊所使用之甲基安非他命都是向甲○○所購買，97年
    7月20日被查獲當天，甲○○打伊所使用門號0000000000號
    行動電話，詢問我們手上還有沒有剩餘的貨，我們回答有，
    甲○○就說要過來找我們，當時被告丙○○下來是要帶甲○○上我們住處，並不是要跟甲○○交易毒品，伊不知道被告
    丙○○身上為何會攜帶一包海洛因，在住處查獲之甲基安非
    他命，係於97年7月19日，在臺中市○○區○○路286號租屋
    處樓下，以4000元代價，向甲○○購得，錢當場交給甲○○
    與另一名不認識之女子等語。經查：
（一）證人甲○○經本院合法傳喚，未到庭應訊，惟依據證人甲○○於警詢中陳稱：「我於97年7月18日20時左右，在臺
      中市○○區○○路上之『大都會』外，我打電話（000000
      0000）給我朋友綽號『小琪』之女子，表示要購買第一級
      毒品海洛因、第二級毒品安非他命。之後見面時由綽號『
      阿忠』之男子與我交易毒品。綽號『阿忠』賣給我第一級
      毒品海洛因及第二級毒品安非他命各一小包。總共以新臺
      幣6500元向綽號『阿忠』購買。」等語（參照偵查卷第78
      頁反面），其後於偵查中亦具結證稱：「就是在7 月18日
      那次，我打電話給戊○○聯絡買毒品的事情，戊○○要我
      過去北屯路大都會網咖在說，我到了那裡再打一次電話給
      戊○○，他要我等一下，結果是丙○○來與我見面，我向
      丙○○表示我身上只有6500元，看他是否願意弄給我，我
      原本是要買海洛因，但我又想戒，我就跟丙○○說海洛因
      少一點，配一些安非他命給我。」等語（參照97年度偵字
      第17264號偵查卷第81頁），固明確指證其向被告丙○○
      、戊○○購買毒品海洛因、安非他命之過程。
（二）惟依據被告戊○○所使用門號0000000000號行動電話雙向
      通聯紀錄（參照本院卷第151、150頁）顯示，被告戊○○
      前開行動電話於97年7月21日16時42分27秒至44分17秒、1
      6時55分09秒至19秒，分別有證人甲○○以（04）0000000
      0號、（04）00000000號公共電話發話予被告戊○○之通
      話紀錄，可見證人甲○○若係以公共電話與被告戊○○聯
      絡購毒事宜，仍應有相關之通聯紀錄可資查證，然觀諸被
      告戊○○於97年7月18日當天之通聯紀錄，卻無任何發話
      或受話之通話紀錄，換言之，97年7月18日當天被告戊○○並未接收到證人甲○○所稱以公共電話聯絡購買毒品之
      受話紀錄，足證證人甲○○於偵查中證稱其於97年7月18
      日20時許向被告戊○○購買毒品一節，不相符合。證人甲○○既然自警詢、偵查中均明確指證其於97年7月18日當
      天向被告戊○○、丙○○購買毒品之情節，何以被告戊○○之行動電話通聯紀錄中並未該次通話紀錄？且證人甲○○本身亦係長期施用毒品之人，何以會對於購買毒品之時
      間、地點、價格，清楚記憶？本院認為證人甲○○指述被
      告戊○○、丙○○涉犯販賣第一、二級毒品之犯行，係屬
      重罪，其採證即應趨於嚴格，既然現有相關佐證，無法證
      明證人甲○○證述之真實性，本院自難僅以證人甲○○於
      警詢、偵查中有瑕疵之指證，據以認定被告戊○○、丙○○二人販賣第一、二級毒品之犯行。
（三）再者，依據證人即承辦員警李文正於本院審理中到庭證稱
      ：「本案97年7月21日查獲當天，我們在下午3點多，先依
      檢察官的指示到地檢署，帶同甲○○到她所說的買藥上游
      住處附近，先由甲○○以公共電話撥打藥頭的行動電話，
      但是我不知道甲○○撥打的門號，我在旁邊有聽到甲○○
      問藥頭『有沒有，有沒有，我現在要』，對方要她不要在
      電話中講，就掛掉電話。第二次在查獲地點旁邊的統一超
      商的公共電話，甲○○再度打給藥頭，對方的門號我還是
      不清楚，甲○○告訴對方說『我已經到了』，在該處等了
      大約10分鐘左右，丙○○下樓來，甲○○跟我們點頭示意
      就是這個人，我們就上前，丙○○見狀，就要逃跑，但是
      被我們逮捕了。當時有兩個男的也跑走了，但是我們不知
      道那是何人。逮捕丙○○時，丙○○身上有一包海洛因，
      丙○○說該包海洛因是要拿給跑走的那兩個男子，但是甲○○的還沒有弄給她。」、「我沒有聽到（甲○○與藥頭
      在電話中聯絡時，有無談到毒品種類、代號）。」、「我
      沒有注意聽（甲○○與藥頭在電話中聯絡時有無提到毒品
      數量、金額、交易地點）。」、「我只有聽到甲○○說她
      現在要，因為在大馬路旁邊，所以聽不太清楚。」、「在
      逮捕現場，丙○○有說身上那包海洛因是要賣給逃跑的那
      兩個男子，但是在住處時，丙○○、戊○○都沒有承認有
      販賣，但是其中查獲的一包海洛因當時正放在電子秤上。
      」等語（參照本院卷第234頁反面至第235頁正面、反面）
      可知，被告丙○○身上所查獲之第一級毒品海洛因，既然
      並非係欲交付予證人甲○○之物，則被告丙○○、戊○○
      供稱係欲下樓帶證人甲○○上樓之說詞，即有可信之處。
（四）至於，對於被告戊○○及其選任辯護人聲請調閱97年7月1
      8日20時臺中市○○區○○路「大都會網咖」附近之監視
      錄影畫面、97年7月19日臺中市○○區○○路286號其租屋
      處附近之監視錄影畫面部分，經本院囑託臺中市警察局刑
      警大隊承辦人乙○○小隊長查證結果，臺中市○○區○○
      路286號該處附近並無監視錄影器，此有報告書一份（參
      照本院卷第223頁）在卷足按，該部分已無調查之可能性
      。又對於被告戊○○選任辯護人聲請調閱甲○○之販賣毒
      品案件之刑事卷證及聲請將甲○○施用毒品案件中所查扣
      之毒品海洛因及甲基安非他命與本案查扣之毒品海洛因及
      甲基安非他命送鑑定，以確認其成分色質是否為同一批部
      分，本院認為依據甲○○之前科紀錄記載，甲○○雖曾因
      販賣第二級毒品罪，經臺灣高等法院臺中分院於97年2月2
      7日以96年度上訴字第3069號判處有期徒刑四年二月在案
      ，而販賣第一級毒品罪部分，則經本院96年度訴字第2008
      號判決無罪確定，此有臺灣高等法院被告前案紀錄表一份
      （參照本院卷第192至200頁）、臺灣高等法院臺中分院96
      年度上訴字第3069號刑事判決一份（參照本院卷第225至2
      28頁）在卷足按，然該部分與本案被告戊○○、丙○○涉
      嫌販賣毒品案件，並無必然之關連性存在，自無調查之必
      要；而一般施用毒品之人，均有多樣管道可以購得毒品，
      換言之，渠等之毒品來源非屬單一及特定，因此，縱然甲○○持有之毒品與被告戊○○、丙○○租屋處遭查獲之毒
      品成分、色質同一，亦無從資以認定係屬同一來源，更無
      從推定被告戊○○所欲主張之甲○○為藥頭之待證事實，
      因此，該部分亦顯然並無調查之必要性存在。
（五）從而，被告戊○○、丙○○所為證人甲○○才是藥頭，渠
      等之毒品即向證人甲○○所購買之辯解，雖無從證明為真
      實，然依據現有事證，亦不足以認定被告丙○○、戊○○
      有於97年7月18日20時許，在臺中市○○區○○路「大都
      會網咖」前，販賣第一級毒品海洛因及第二級毒品甲基安
      非他命予證人甲○○之犯行；此外，復查無其他積極證據
      ，足認被告丙○○、戊○○有何共同販賣毒品予證人甲○○之犯行，渠等被訴共同販賣第一、二級毒品予證人甲○○之犯行，應屬不能證明，揆諸前揭說明，自應就被告丙○○、戊○○被訴販賣第一、二級毒品予證人甲○○部分
      之犯行，均另為無罪判決之諭知。
據上論斷，應依刑事訴訟法第二百九十九條第一項前段、第三百
零一條第一項，毒品危害防制條例第四條第二項、第十八條第一
項前段、第十九條第一項，刑法第十一條、第二十八條、第四十
七條第一項、第五十九條、第五十一條第五款、第三十八條第一
項第二款，判決如主文。
中    華    民    國    97    年    11    月    25    日
                  刑事第五庭    審判長法  官  鍾堯航
                                      法  官  劉麗瑛
                                      法  官  巫淑芳
以上正本證明與原本無異。
如不服本判決應於收受判決後10日內向本院提出上訴書狀，並應
敘述具體理由；其未敘述上訴理由者，應於上訴期間屆滿後20日
內向本院補提理由書（均須按他造當事人之人數附繕本）「切勿
逕送上級法院」。
                                      書記官  王麗麗
中    華    民    國    97    年    11    月    25    日
附錄論罪科刑法條：
毒品危害防制條例第4條：
製造、運輸、販賣第一級毒品者，處死刑或無期徒刑；處無期徒
刑者，得併科新臺幣一千萬元以下罰金。
製造、運輸、販賣第二級毒品者，處無期徒刑或七年以上有期徒
刑，得併科新臺幣七百萬元以下罰金。
製造、運輸、販賣第三級毒品者，處五年以上有期徒刑，得併科
新臺幣五百萬元以下罰金。
製造、運輸、販賣第四級毒品者，處三年以上十年以下有期徒刑
，得併科新臺幣三百萬元以下罰金。
製造、運輸、販賣專供製造或施用毒品之器具者，處一年以上七
年以下有期徒刑，得併科新臺幣一百萬元以下罰金。
前五項之未遂犯罰之。


司法院資訊處製作；財團法人民間司法改革基金會備份。
